---
title: "COVID-19 Srbija - Statistika "
author: "za dan"
output: 
  flexdashboard::flex_dashboard:
    theme: flatly
    orientation: rows
    vertical_layout: fill
    
date: '`r format(Sys.Date(),"%d. %m. %Y.")`'

---

```{r setup, include=FALSE}
library(flexdashboard)
library(leaflet)
library(tidyverse)
library(readxl)
library(writexl)
library(httr)
library(plotly)
library(crosstalk)
library(rvest)
library(tmaptools)
library(leaflet)
library(tmap)
library(viridis)
library(lubridate)
library(stringr)


covidserbianew<-read_xlsx("covidserbianew.xlsx")


covidserbianew$Datum<-as.Date(covidserbianew$Datum)
covidserbianewn<-covidserbianew%>%
  select(-c(Datum,`Mesto(MUP)`))



#adding another day

url3<-"https://data.gov.rs/sr/datasets/r/24055cda-b027-486d-9ee8-b4ca20de29f9" 

GET(url3, write_disk(tf <- tempfile(fileext = ".xlsx")))
covidserbia16apr <- read_excel(tf)
str(covidserbia16apr)
covidserbia16apr$OPŠTINA<-toupper(covidserbia16apr$OPŠTINA)

covidserbia16apr$OPŠTINA[covidserbia16apr$OPŠTINA=="CUPRIJA"]<-"ĆUPRIJA"

covidserbia16add<-covidserbia16apr%>%
  select(POL,STAROST, OPŠTINA)%>%
  rename(NazivTeritorije=OPŠTINA)

covidserbianew1<-rbind(covidserbianewn,covidserbia16add)
covidserbianew2<-covidserbianew1
covidserbianew2$NazivTeritorije[covidserbianew2$NazivTeritorije=="SAVSKI VENAC"]="BEOGRAD"
covidserbianew2$NazivTeritorije[covidserbianew2$NazivTeritorije=="VOŽDOVAC"]="BEOGRAD"
covidserbianew2$NazivTeritorije[covidserbianew2$NazivTeritorije=="GROCKA"]="BEOGRAD"
covidserbianew2$NazivTeritorije[covidserbianew2$NazivTeritorije=="VRAČAR"]="BEOGRAD"
covidserbianew2$NazivTeritorije[covidserbianew2$NazivTeritorije=="PALILULA"]="BEOGRAD"
covidserbianew2$NazivTeritorije[covidserbianew2$NazivTeritorije=="NOVI BEOGRAD"]="BEOGRAD"
covidserbianew2$NazivTeritorije[covidserbianew2$NazivTeritorije=="ČUKARICA"]="BEOGRAD"
covidserbianew2$NazivTeritorije[covidserbianew2$NazivTeritorije=="ZVEZDARA"]="BEOGRAD"
covidserbianew2$NazivTeritorije[covidserbianew2$NazivTeritorije=="STARI GRAD"]="BEOGRAD"
covidserbianew2$NazivTeritorije[covidserbianew2$NazivTeritorije=="RAKOVICA"]="BEOGRAD"
covidserbianew2$NazivTeritorije[covidserbianew2$NazivTeritorije=="ZEMUN"]="BEOGRAD"
covidserbianew2$NazivTeritorije[covidserbianew2$NazivTeritorije=="SURČIN"]="BEOGRAD"
covidserbianew2$NazivTeritorije[covidserbianew2$NazivTeritorije=="SOPOT"]="BEOGRAD"
covidserbianew2$NazivTeritorije[covidserbianew2$NazivTeritorije=="BARAJEVO"]="BEOGRAD"

covidserbianew2$NazivTeritorije<-toupper(covidserbianew2$NazivTeritorije)



covidserbia14.apr<-covidserbianew2%>%
  group_by(`NazivTeritorije`)%>%
  count(NazivTeritorije)



#importing longitude and latitude
municipalitiescsv<-read_csv("longlatcitiesserb.csv",col_names = TRUE)

municipalitiescsv<-add_row(municipalitiescsv, NazivTeritorije="NIŠKA BANJA",lng=22.0044,lat=43.2982)



covidserbialonglat1<-left_join(covidserbia14.apr,municipalitiescsv,by="NazivTeritorije")
duplicated(covidserbialonglat1)
covidserbialonglat1<- covidserbialonglat1[!duplicated(covidserbialonglat1), ]






#scraping number of dead

my_html<-read_html("https://covid19.rs/%d1%81%d1%82%d0%b0%d1%82%d0%b8%d1%81%d1%82%d0%b8%d1%87%d0%ba%d0%b8-%d0%bf%d0%be%d0%b4%d0%b0%d1%86%d0%b8-%d0%be-%d0%ba%d0%be%d1%80%d0%be%d0%bd%d0%b0%d0%b2%d0%b8%d1%80%d1%83%d1%81%d1%83/")
scrapingdead<-my_html%>%html_nodes("p")%>%html_text

scrapingdead[which(scrapingdead=="УКУПАН БРОЈ ПРЕМИНУЛИХ")+1]

#za izlecene
my_html1<-read_html("https://covid19.rs/")
scrapingdead1<-my_html1%>%html_nodes("p")%>%html_text



scrapingdead1[1]

scrapingdead2<-my_html1%>%html_nodes("p")%>%html_text

scrapingdead2[which(scrapingdead2=="БРОЈ СМРТНИХ СЛУЧАЈЕВА")-1]

scrapingdead2[which(scrapingdead2=="БРОЈ ЗАРАЖЕНИХ ОСОБА")-1]

#izleceno

izleceni<-as.numeric(str_replace(scrapingdead2[which(scrapingdead2=="УКУПАН БРОЈ РЕГИСТРОВАНИХ СЛУЧАЈЕВА")-1],"\\,",""))-as.numeric(str_replace(scrapingdead2[which(scrapingdead2=="БРОЈ АКТИВНИХ СЛУЧАЈЕВА")-1],"\\,",""))-as.numeric(scrapingdead2[which(scrapingdead2=="БРОЈ СМРТНИХ СЛУЧАЈЕВА")-1])

#zarazeni testirani

#zarazenitestirani<-read.csv("zarazenitestirani.csv")
#zarazenitestirani$Datum<-as.Date( zarazenitestirani$Datum)

#sum(zarazenitestirani$BrojZarazenih)

#shapefile

Serbia_map <- sf::st_read ("gadm36_SRB_shp/gadm36_SRB_2.shp")

Belgrade_map<- Serbia_map[13:29,]
Belgrade_map$NAME_2 <- toupper (Belgrade_map$NAME_2)
Belgrade_map<- dplyr::rename (Belgrade_map, NazivTeritorije = NAME_2)

covidserbBelgrade<-covidserbianew1%>%
  group_by(NazivTeritorije)%>%
  count(NazivTeritorije)
Belgrademap_joined <- left_join (Belgrade_map, covidserbBelgrade, key.shp = "NazivTeritorije", key.data = "NazivTeritorije")
Belgrademap_joined<-Belgrademap_joined%>%
  rename(Broj_zaraženih = n)

#linechart
covidserbiafortimeline<- covidserbia16apr

covidserbiafortimeline$OPŠTINA[covidserbiafortimeline$OPŠTINA=="SAVSKI VENAC"]<-"BEOGRAD"
covidserbiafortimeline$OPŠTINA[covidserbiafortimeline$OPŠTINA=="VOŽDOVAC"]<-"BEOGRAD"
covidserbiafortimeline$OPŠTINA[covidserbiafortimeline$OPŠTINA=="GROCKA"]<-"BEOGRAD"
covidserbiafortimeline$OPŠTINA[covidserbiafortimeline$OPŠTINA=="VRAČAR"]<-"BEOGRAD"
covidserbiafortimeline$OPŠTINA[covidserbiafortimeline$OPŠTINA=="PALILULA"]<-"BEOGRAD"
covidserbiafortimeline$OPŠTINA[covidserbiafortimeline$OPŠTINA=="NOVI BEOGRAD"]<-"BEOGRAD"
covidserbiafortimeline$OPŠTINA[covidserbiafortimeline$OPŠTINA=="ČUKARICA"]<-"BEOGRAD"
covidserbiafortimeline$OPŠTINA[covidserbiafortimeline$OPŠTINA=="ZVEZDARA"]<-"BEOGRAD"
covidserbiafortimeline$OPŠTINA[covidserbiafortimeline$OPŠTINA=="STARI GRAD"]<-"BEOGRAD"
covidserbiafortimeline$OPŠTINA[covidserbiafortimeline$OPŠTINA=="RAKOVICA"]<-"BEOGRAD"
covidserbiafortimeline$OPŠTINA[covidserbiafortimeline$OPŠTINA=="ZEMUN"]<-"BEOGRAD"
covidserbiafortimeline$OPŠTINA[covidserbiafortimeline$OPŠTINA=="SURČIN"]<-"BEOGRAD"
covidserbiafortimeline$OPŠTINA[covidserbiafortimeline$OPŠTINA=="SOPOT"]<-"BEOGRAD"
covidserbiafortimeline$OPŠTINA[covidserbiafortimeline$OPŠTINA=="BARAJEVO"]<-"BEOGRAD"
covidserbiafortimeline$OPŠTINA<-toupper(covidserbiafortimeline$OPŠTINA)

covidserbiafortimeline<-covidserbiafortimeline%>%
  mutate(Datum=paste(DAN,MESEC,GODINA,sep = "/"))%>%
  group_by(OPŠTINA,Datum)%>%
  summarize(n())



covidserbiafortimeline$Datum<-dmy(covidserbiafortimeline$Datum)

#covidserbiafortimeline<-covidserbiafortimeline%>%
 # mutate(Info=paste("<br>","Grad:",OPŠTINA, "<br>","Datum:",format(Datum,"%d.%m."), "<br>","Broj slučajeva:",`n()`, "<br>"))
covidserbiafortimeline<- covidserbiafortimeline%>%ungroup()



```

Pregled 
==================================================

Row {data-height=185} 
----------------------------------------------------------------

### **Ukupan broj zaraženih**
```{r}
#creation of value box in upper left corner

valueBox(str_replace(scrapingdead2[which(scrapingdead2=="УКУПАН БРОЈ РЕГИСТРОВАНИХ СЛУЧАЈЕВА")-1],"\\.",","),color = "#B22222")


```


### **Ukupan broj izlečenih**
```{r}

valueBox(format(izleceni[1],big.mark = ","),color = "green")#,href="http://rs.n1info.com/Vesti/a582261/Koronavirus-u-Srbiji-Interaktivni-grafikoni-sa-brojem-zarazenih-po-gradovima.html")
```

### **Ukupan broj preminulih**
```{r}

valueBox(scrapingdead2[which(scrapingdead2=="БРОЈ СМРТНИХ СЛУЧАЈЕВА")-1],color = "black")
```


Row {data-height=815} 
-----------------------------------------------------------------------
### **Mapa sa ukupnim brojem zaraženih po opštinama na dan `r format(Sys.Date()-18,"%d.%m.")`**

```{r}


m<-leaflet(covidserbialonglat1) %>% 
  addTiles(attribution = paste(
    "&copy; <a href=\"http://openstreetmap.org\">OpenStreetMap</a> contributors","Podaci preuzeti sa: <a href=\"https://data.gov.rs/sr/datasets/covid-19-zarazheni/\">data.gov.rs</a>","Kontakt za dashboard:<a href=\"mailto:etijana@gmail.com\">Tijana Blagojev </a"))%>%
  setView(lng = 21.0059, lat = 44.0165, zoom = 7)%>%
  addCircles(radius = ~`n`^(.5)*350, weight = 1, color = "black",
             fillColor = "red", fillOpacity = 0.6,  
             popup  = ~paste("Opština:", `NazivTeritorije`, "<br>","Broj slučajeva:",`n`, "<br>"),highlightOptions = highlightOptions(sendToBack = TRUE))

#addAwesomeMarkers( icon = icon2, popup = ~paste(
# "Grad:", `NazivTeritorije`, "<br>","Broj slučajeva:",`sum(Vrednost)`, "<br>"))

m
```


### **Broj zaraženih po danima po gradovima od 16.04.**




```{r}

tx <- highlight_key(covidserbiafortimeline)
gg <- ggplot(tx,aes(Datum, `n()`, group = OPŠTINA,text = paste("<br>","Grad:",OPŠTINA, "<br>","Datum:",format(Datum,"%d.%m."), "<br>","Broj slučajeva:",`n()`, "<br>"), color=OPŠTINA)) +
  geom_point(position = position_dodge(0.2))+
  geom_line(position = position_dodge(0.2))+ 
  scale_x_date(date_labels = "%d.%m.")+
  #geom_jitter(height = 0.05)+
  scale_color_viridis(discrete = TRUE,option = "C") +
  ylab("Broj novih slučajeva")+
  xlab("")+
  theme(legend.position = "none", 
        panel.background = element_rect (fill = "lightcyan"),
        plot.margin = margin(0, 0, 2.2, 0, "cm"),
        plot.caption = element_text()
  )

pp<-ggplotly(gg,tooltip = "text",height=400)%>%layout(legend = list(
     orientation = "h"), annotations = 
list(x = 1, y = -0.2, text = "*Duplim klikom na grafikon resetujete zoom - bolji prikaz na desktop računaru.", 
     showarrow = F, xref='paper', yref='paper', 
      xanchor='right', yanchor='auto', xshift=0, yshift=0,
     font=list(size=9)))%>%
  config(displayModeBar=FALSE)

filter <- bscols(
  filter_select("id", "Izaberi grad", tx, ~OPŠTINA),
  pp,
  widths = c(12, 12)
)

filter

#gg <- ggplot(zarazenitestirani) +
#  geom_area(aes(Datum, `BrojTestiranih`,fill="Testirani"))+
#  geom_area(aes(Datum,`BrojZarazenih`,fill= "Pozitivni"))+
# scale_fill_manual(values =  c("#B22222","#4169E1"))+
 # scale_x_date(date_breaks = "1 week",date_labels = "%d.%m.")+
#  ylab("")+
 # xlab("")+
  #theme(
    #    legend.title = element_blank(),
     #   panel.background = element_blank(),
     #  plot.margin = margin(0, 0, 2.2, 0, "cm"),
      #  plot.caption = element_text()
 # )



 # ggplotly( gg) %>%
 # layout(legend = list(
     # orientation = "h"), annotations = 
# list(x = 1, y = -0.3, text = "Podaci preuzeti sa: <a href=\"https://covid19.rs/статистички-подаци-о-коронавирусу/\">covid19.rs</a>", 
     # showarrow = F, xref='paper', yref='paper', 
      #xanchor='right', yanchor='auto', xshift=0, yshift=0,
     # font=list(size=9)))

```

Beograd i informacije o podacima
==================================================

Row {data-height=1000} 
-----------------------------------------------------------------------
### **Broj slučajeva po opštinama u Beogradu na dan `r format(Sys.Date()-18,"%d.%m.")`** 

```{r}


map <- tm_shape(Belgrademap_joined)+
  tmap_style("cobalt") +

        tm_polygons(col = "Broj_zaraženih",title = "Broj zaraženih",palette = "YlOrRd",popup.vars = c("Broj zaraženih:"= "Broj_zaraženih"),id="NazivTeritorije",	popup.format = list()
			)+
        #tm_layout(title = "Government Financing of Media per Region from 2015-2017")+
        tm_view(text.size.variable = TRUE, view.legend.position = c("right","top"))
      
      leafmap<-tmap_leaflet(map) %>%
        setView(lng =20.3850, lat = 44.6835, zoom = 9)
       
   
      leafmap
      

```

### **Informacije o podacima** {align=justify}

Ovaj dashboard prikuplja podatke sa sajta [Covid19.rs](https://covid19.rs/статистички-подаци-о-коронавирусу/) o ukupnom broju zaraženih, umrlih i izlečenih. 

Sajt [data.gov.rs](https://data.gov.rs/sr/datasets/covid-19-zarazheni/) je započeo dobru praksu objavljivanja podataka koji se odnose na geografski raspored zaraženih zajedno sa vremenskom odrednicom ali oni su se, nažalost, ažurirali do 29. marta. To se promenilo 14. aprila kada su objavljeni podaci koji su u drugačijem formatu u odnosu na prethodni skup podataka i u kojima fale informacije za jedan dan, najverovatnije 15. april. Poslednje ažuriranje je bilo `r format(Sys.Date()-18,"%d.%m.")` Ti podaci se koriste za grafikon i mape. Zbog neredovnog ažuriranja, podaci za broj zaraženih po gradovima po danu počinju od 16. aprila.

Ovakav pristup otvaranju podataka dovodi do nemogućnosti da se urade valjane analize i doprinese transparentnom praćenju procesa tokom pandemije. Sa druge strane, ti isti podaci nam ipak daju naznake pojedinih trendova koji mogu da se prate. 

Vrlo je vazno pročitati [analizu](https://javno.rs/analiza/korona-broj-umrlih-i-zarazenih-visestruko-veci-od-zvanicno-saopstenog) koju je [Birn Srbija](https://birnsrbija.rs/o-birnu/)  objavio  22.06. a koja govori o upitnosti verodostojnosti ovih podataka.

